【裁判字號】    95,訴,2246
【裁判日期】    951130
【裁判案由】    給付價金
【裁判全文】
臺灣臺北地方法院民事判決              95年度訴字第2246號
原      告  甲○○
訴訟代理人  丙○○
被      告  乙○○
訴訟代理人  薛銘鴻律師
            林麗芬律師
上列當事人間給付買賣價金事件，本院於民國95年11月24日言詞
辯論終結，判決如下：
    主      文
被告應給付原告新台幣壹佰萬元，及自民國 95年3月21日起至清
償日止，按週年利率百分之五計算之利息。
訴訟費用由被告負擔。
本判決於原告以新台幣參拾參萬元為被告供擔保後，得假執行；
但被告如於假執行程序實施前，以新台幣壹佰萬元為原告預供擔
保後，得免為假執行。
    事實及理由
壹、原告主張：
一、原告於民國93年3月間以新台幣（下同）450萬元之價格，將
    所有門牌號碼台北市○○區○○路95號11樓之房、地（以下
    簡稱系爭不動產）出售被告，雙方約定之付款方式為被告替
    原告代償系爭不動產之抵押貸款350萬元，另支付100萬元予
    原告。
二、詎原告依約將系爭不動產過戶至被告名下，且將系爭不動產
    交付被告占有後，被告雖已代償原告於系爭不動產之 350萬
    元抵押貸款，卻迄未給付原告雙方約定之 100萬元尾款。為
    此依據買賣契約之法律關係，請求被告給付上開剩餘之款項
    。
三、卷附不動產買賣契約書記載之內容與實情不符；當初是為了
    要向銀行超額貸款，才填寫較高之買賣價格。
四、聲明：(一)被告應給付原告 100萬元，及自起訴狀繕本送達之
    翌日起至清償日止，按週年利率百分之五計算之利息。(二)訴
    訟費用由被告負擔。(三)原告願供擔保，請准宣告假執行。
貳、被告主張：
一、依據鈞院向上海商業儲蓄銀行（以下簡稱上海商銀）信義分
    行函調之不動產買賣契約書內容所載，系爭不動產買賣之價
    格應為 750萬元，且第一期款30萬元、第二期款30萬元、第
    三期款90萬元均已經原告簽收，尾款 600萬元，則約定由被
    告貸款後，直接清償原告就系爭不動產原有之抵押貸款，故
    雙方已於93年3月5日完成點交、付清尾款。
二、聲明：原告之訴駁回。
參、兩造不爭執之事實：
一、原告於93年3月間將系爭不動產出售被告。
二、原告已經依約將系爭不動產過戶至被告名下，且將系爭不動
    產交付被告占有。
三、被告已經代償原告於系爭不動產之抵押貸款。
肆、得心證之理由：
本件兩造所爭執之處，應在於：依據兩造間之買賣契約，被告是
否仍積欠原告尾款100萬元而未給付？
一、經查，被告抗辯：系爭不動產買賣之價格應為 750萬元，且
    第一期款30萬元、第二期款30萬元、第三期款90萬元均已經
    原告簽收，尾款 600萬元，則約定由被告貸款後，直接清償
    原告就系爭不動產原有之抵押貸款，故雙方已於93年3月5日
    完成點交、付清尾款等情，雖與卷附不動產買賣契約書影本
    所載之情形相符。然原告就此所稱：卷附不動產買賣契約書
    記載之內容與實情不符，當初是為了要向銀行超額貸款，才
    填寫較高之買賣價格等情，業據證人江瑞蓉代書結證：「（
    妳是原告或被告找來的代書？）我是被告找的代書，我當時
    不認識原告。」、「（妳負責辦理的事項包括哪些？）過戶
    移轉以及被告的貸款部分。」、「他們實際的買賣總價款是
    450 萬元，當初簽約的時候，被告沒有給原告任何錢，那時
    雙方同意銀行貸款下來以後，被告要幫原告還基隆二信 350
    萬元的貸款及負擔規費，剩下的差額 100萬元等待銀行貸款
    的尾款下來後，再匯款給原告，這樣才算買賣交易完成。」
    、「當初被告有跟原告講說因為會連同公司的信用一起貸款
    ，希望可以做一份金額比較高的買賣合約書，原告當時是同
    意的。被告的目的是希望能夠全額貸款，就是貸到450 萬元
    ，所以買賣金額要記載比較高的金額，才可能貸到。」、「
    被告代償基隆二信以後，沒有把尾款匯給原告。就我所知，
    在我們當時結案的時候，被告沒有匯款給原告。」等語明確
    。衡諸不動產買賣雙方為取得較高之貸款金額，向金融行庫
    提出記載價格高於實際買賣價格之不動產買賣契約，於我國
    社會可謂屢見不鮮之手段，且證人江瑞蓉為被告方面委請之
    代書，亦無甘冒偽證罪之刑事囹圄風險，構詞偏袒原告之可
    能；所言應屬可信。是原告所主張系爭不動產之買賣價格為
    450萬元，被告除依約替原告清償原有抵押貸款350萬元之外
    ，並未給付原告尾款 100萬元等情，堪信為真正。從而原告
    依據買賣契約之法律關係，請求被告給付原告剩餘之尾款10
    0萬元，及自起訴狀繕本送達之翌日即95年3月21日起至清償
    日止，按週年利率百分之五計算之利息，自有理由，應予准
    許。
伍、原告陳明願供擔保，聲請宣告假執行，經核合於法律規定，
    本院爰酌定相當之擔保金額宣告之，並依職權宣告被告預供
    擔保，得免為假執行之金額。
陸、本案事證已臻明確，兩造其餘主張陳述及所提之證據，均毋
    庸再予審酌，附此敘明。
柒、據上論結，本件原告之訴為有理由，依民事訴訟法第78 條
    、第390條第2項、第392條第2項，判決如主文。
中    華    民    國    95    年    11    月    30    日
                  民事第二庭    法  官  楊代華
以上正本係照原本作成
如對本判決上訴，須於判決送達後20日內向本院提出上訴狀
中    華    民    國    95    年    11    月    30    日
                                書記官  許婉如


司法院資訊處製作；財團法人民間司法改革基金會備份。
